臺灣高等法院高雄分院刑事裁定
111年度聲字第1313號
聲明異議人  
即受  刑人  甲○○



上列異議人因受刑人聲明異議案件，對臺灣橋頭地方檢察署檢察
官之執行指揮（111年執字第4092號執行指揮書），聲明異議，
本院裁定如下：
    主  文
聲明異議駁回。
    理  由
一、聲明異議意旨略以：聲明異議人即受刑人甲○○（以下稱受刑
    人）因妨害秩序等案件，經本院以111年度上訴字第393號案
    件判處有期徒刑6月，如易科罰金，以新臺幣1千元折算1日
    確定。然臺灣橋頭地方檢察署（以下稱橋頭地檢署）檢察官
    卻逕予入監執行之處分，顯然違法。本案經本院審理，認為
    受刑人於犯後與告訴人等達成和解，顯見已悛悔有據，且審
    酌受刑人之身心狀態及其父母家庭等情狀，認為受刑人受此
    易刑處罰，顯已足收矯正之效或得以維持法秩序，但執行檢
    察官卻令受刑人入監執行，忽略短期自由刑對受刑人所產生
    之弊病，尤其受刑人家庭因此改變，或為經濟發生困窘（主
    要經濟來源入監執行）、或為人際關係受影響生變（因受刑
    人入監執行致遭受他人指指點點甚至排斥）。為此請求法院
    撤銷執行檢察官不准易刑處分而令受刑人入監執行之執行指
    揮命令，改為准易科罰金之處分等語。
二、按受刑人或其法定代理人或配偶以檢察官執行之指揮為不當
    者，得向諭知該裁判之法院聲明異議，此為刑事訴訟法第48
    4條所明定。該條所稱「諭知該裁判之法院」，乃指於主文
    內實際宣示其主刑、從刑之所執行之裁判之諭知法院而言（
    最高法院79年度台聲字第19號及90年度台聲字第60號裁定意
    旨參照）。經查，受刑人因妨害秩序等案件經本院111年度
    上訴字第393號判決撤銷第一審諭知罪刑之判決後改判，另
    諭知罪刑，因未上訴而確定，依上開說明，本院為上開所稱
    「諭知該裁判之法院」，則受刑人認該確定判決檢察官執行
    之指揮為不當而向本院聲明異議，本院即有管轄權，合先敘
    明。
三、再按有期徒刑或拘役得易科罰金之案件，法院所諭知者，僅
    易科罰金折算之標準，至於是否准予易科罰金，則賦予執行
    檢察官視個案具體情形裁量之權限；而檢察官是否准予易科
    罰金，應依刑法第41條第1項但書規定考量若准予易科則是
    否有難收矯正之效或難以維持法秩序之情形。至於上開法條
    所稱之「難收矯正之效」及「難以維持法秩序」，均屬不確
    定法律概念，此乃立法者賦予執行者依具體個案，考量犯罪
    所造成法秩序等公益之危害大小、施以自由刑避免受刑人再
    犯之效果高低等因素，據以審酌得否准予易科罰金。亦即，
    執行者應就關於自由刑一般預防（即維持法秩序）與特別預
    防（即有效矯治受刑人使其回歸社會）目的為衡平裁量，做
    成合義務性之裁量，於個案中實現法律之目的與價值，落實
    易科罰金制度旨在替代短期自由刑之執行，避免短期自由刑
    流弊之目的。此乃檢察官指揮執行時得依職權裁量之事項，
    檢察官之裁量權，法院固非不能審查，例如對於基礎事實認
    定是否錯誤、有無遵守侵害最小的必要性原則，而違反比例
    原則；有無與事件無關之考量，或於相同事件為不同處理之
    違反平等原則等情事，此種有裁量怠惰或濫用裁量之違法，
    法院即得介入審查，惟倘無此情形，法院即不得任意指摘為
    違法而予以撤銷。
四、經查，本案判決確定後，送橋頭地檢署分案執行，書記官先
    依據內部規定之「檢察機關易服社會勞動作業要點」，製作
    「得易服社會勞動案件初審表」為初步審查後，認為並無作
    業要點所規定之不准許事由，而為「建請准其易服社會勞動
    」之意見，並請示執行檢察官是否准受刑人易科罰金？，執
    行檢察官則在「得易服社會勞動案件審查表」審核表示「不
    准其易服社會勞動」之意見，另在「易科罰金案件初核表」
    批示「不准予易科罰金」，並在「事由」欄載明：「本件被
    告109年犯下妨性案件，又於110年同日內犯下3次聚毆罪，
    有難以維持法秩序之虞，故不得易刑處分」等語（見橋頭地
    檢署111年度執字第4092號卷）。查受刑人雖確於109年間，
    因對未成年人性交案，經法院判處2罪，各處有期徒刑4月，
    定應執行刑為有期徒刑6月，此有臺灣高等法院被告前案紀
    錄表在卷可稽。但受刑人於110年間所犯本案，本院確定判
    決係認定受刑人共同於同日，3次攜帶兇器、並聚集三人以
    上，下手實施強暴行為，為刑法第150條第2項第1款犯罪之
    接續犯，而論以一罪。執行檢察官上開不准易科罰金之決定
    ，認為係「同日內犯下3次聚毆罪」，則其不准易刑處分所
    基於的基礎事實認定即有違誤。則執行檢察官若係基於此一
    錯誤事實而為一決定，依上開說明，其裁量權之行使即有違
    誤，法院審查後自應予以撤銷。惟執行檢察官再於111年11
    月2日針對受刑人於同年10月26日具狀聲請易科罰金時，另
    函覆受刑人稱：「台端聲請易科罰金經再次詳細審核後，認
    應予駁回，理由如下」等語，而該函覆之理由第二項載明：
    「台端先後於民國108年11月、12月間犯下與14歲以上未滿1
    6歲之女子為性交罪，經法院處有期徒刑6月，經易服社會勞
    動完成。然於不到2年內之110年4月6日22時35分起之當日晚
    上，僅因『無聊』而可以糾集共6名未成年人，一個小時之內
    ，先後不同時間對素未相識之外籍移工持棍棒、以腳踹等方
    式，在公眾往來之道路上無差別攻擊，並造成該等外籍移工
    之電動車或機車受有損害，其中並造成另一名外籍移工羅比
    摔車，且台端僅與被害人傑克、洛基達成和解，所賠償之金
    額可能不及渠等之損害，而羅比的部分僅因其個人表明不願
    追究，迄未見台端有任何填補其損害之動作，……。且台端所
    為之無差別攻擊行為不僅造成我國民眾對社會治安感受不佳
    ，並造成外籍人士與其他國家對於我國治安觀感暨國際地位
    有所斲傷，亦不利於我外交關係之拓展，顯有難以維持法秩
    序之虞。」等語，理由第三項又載明：「……台端所為之本案
    多次無差別攻擊行為，非妥（土）瑞氏症所造成，故台端僅
    因無聊而出於恣意之無差別攻擊行為，若僅以繳納罰金之方
    式，顯然有難收矯正之效之虞。」等語，此有該橋頭地檢署
    111年11月4日橋檢和嶺111執聲他1095字第1119047731號函
    附卷可稽（見橋頭地檢署111年度執聲他字第1095號卷），
    亦即執行檢察官已補充並更正其原不准受刑人易科罰金之理
    由。依據檢察官上開記載理由，可知檢察官係以上開事由，
    認為受刑人如准予易科罰金，則難以維持法秩序，且難收矯
    正之效，因而不准受刑人易科。故本件執行檢察官以前開事
    由，據以認定受刑人所犯本案之罪，有不執行所宣告之刑，
    難收矯正之效且難以維持法秩序之事由，而為不准易科罰金
    之處分，其已依刑法第41條第1 項但書規定而為合義務性裁
    量，雖然本院確定判決依刑法第59條酌減其刑時提及：「若
    因本案而執行短期自由刑，縱科以最低刑度（有期徒刑7月
    ），對認真思過痛改前非之年輕人，實有法重情輕，在客觀
    上足已引起一般情，認為即予宣告法定最低刑期，猶嫌過重
    ，故依刑法第59條酌減其刑。」等語，即法院認為受刑人不
    宜執行所受之短期自由刑，惟如上說明，受刑人受執行時，
    其是否應依刑法第41條第1項易科罰金，係法律授予執行檢
    察官之裁量權，檢察官如已為合義務性之裁量，法院即無介
    入審查之餘地。而本件檢察官對受刑人之指揮執行，係依其
    職權所為裁量，且並無裁量怠惰或濫用裁量權限之情形，已
    如上述，故本件檢察官指揮執行，於法並無違誤。
五、綜上所述，受刑人以上開情詞，對橋頭地檢署檢察官111年
    度執字第4092號以111年11月8日為刑期起算日期之執行命令
    聲明異議，而指摘檢察官之執行命令違法不當，並無理由，
    應予駁回。
據上論結，依刑事訴訟法486條，裁定如主文。
中　　華　　民　　國　　111 　年　　11　　月　　24　　日
                  刑事第一庭    審判長法  官  邱明弘
                                      法  官  黃宗揚
                                      法  官  林書慧
以上正本證明與原本無異。
如不服本裁定應於送達後5日內向本院提出抗告狀。
中　　華　　民　　國　　111 　年　　11　　月　　24　　日
　　　　　　　　　　　　　　　　　　　書記官  熊惠津